【裁判字號】    95,交訴,228
【裁判日期】    951116
【裁判案由】    過失致死
【裁判全文】
臺灣臺南地方法院刑事判決             95年度交訴字第228號
公  訴  人  臺灣臺南地方法院檢察署檢察官
被      告  乙○○
上列被告因過失致死案件，經檢察官提起公訴（95年度偵字第
13686號），被告就被訴事實為有罪之陳述，本院裁定進行簡式
審判程序，本院判決如下：
    主  文
乙○○因過失致人於死，處有期徒刑壹年貳月。緩刑參年。
    事  實
一、乙○○考領有普通重型機車駕駛執照，其於民國95年5月22
    日21時45分許，駕駛牌照號碼KC8-188號重型機車，沿臺南
    縣仁德鄉○○村○○○路外側車道，由東向西行駛，途經該
    路二行高幹139號電桿前，應注意車前狀況及兩車併行之間
    隔，並隨時採取必要之安全措施，且依當時情形天候晴、夜
    間有照明設施、柏油路面乾燥、無缺陷、無障礙物，客觀上
    並無其不能注意之情事，詎其竟疏於注意車前狀況及兩車併
    行之間隔，以致其機車之左把手撞及同向左前方駕駛牌照號
    碼RY9-977號輕型機車之蔣春風之右後腰，乙○○之機車並
    碰撞蔣春風之機車，雙方因而均人、車倒地，乙○○受有頭
    部撕裂傷、顏面撕裂傷及擦傷、四肢及身體多處擦傷而當場
    昏迷；蔣春風則受有頭、右腰撞挫傷及顱內出血之傷害，經
    送奇美醫院急救，仍於95年5月23日12時15分許，不治死亡
    。乙○○於有偵查權之公務員或機關發覺其為犯嫌前，在其
    被送醫之醫院向到場處理之警員自首，坦承為肇事之駕駛人
    ，進而接受裁判。
二、案經臺南縣警察局歸仁分局報請臺灣臺南地方法院檢察署檢
    察官相驗後偵查起訴。
    理  由
一、本件係經被告乙○○於準備程序當庭表示認罪，而經本院裁
    定以簡式審判程序加以審理，則依據刑事訴訟法第273條之2
    、同法第159條第2項之規定，不適用傳聞法則有關限制證據
    能力之相關規定，合先敘明。
二、上揭犯罪事實，業據被告乙○○於警詢及偵、審中坦承不諱
    。此外，並有道路交通事故調查報告表（一）、（二）、道
    路交通事故現場圖、奇美醫院出具被害人蔣春風受有顳骨骨
    折合併蜘蛛膜下腔出血等傷害之診斷證明書各1份及現場蒐
    證之照片16張附卷可資佐證。被害人蔣春風係因本件車禍死
    亡，亦有臺灣臺南地方法院檢察署檢察官督同檢驗員相驗屍
    體之相驗筆錄、驗斷書、相驗屍體證明書及相驗照片等附卷
    可稽。
三、按汽（機）車行駛時，駕駛人應注意車前狀況，及兩車併行
    之間隔，並隨時採取必要之安全措施，道路交通安全規則第
    第94條第3項定有明文。被告駕駛機車時自應注意遵守上開
    規定，且當時情形天候晴、夜間有照明設施、柏油路面無缺
    陷、無障礙物，有上開道路交通事故調查報告表（一）可稽
    ，客觀上又無不能注意之情事，詎其竟疏於注意車前狀況及
    兩車併行之間隔，以致其機車之左把手撞及同向左前方駕駛
    牌照號碼RY9-977號輕型機車之蔣春風之右後腰，被告之機
    車並碰撞蔣春風之機車，雙方因而均人、車倒地，以致被害
    人蔣春風受有頭、右腰撞挫傷及顱內出血之傷害，經送奇美
    醫院急救，仍於95年5月23日12時15分許，不治死亡。被告
    有過失，相當明顯。被害人蔣春風因本件車禍受有上開傷害
    不治死亡，與被告之過失行為間並有相當因果關係。綜上所
    述，事證明確，被告之過失犯行洵堪認定。
三、核被告乙○○所為，係犯刑法第276條第1項之過失致死罪。
    。被告於有偵查權之公務員或機關發覺其為犯嫌前，在其被
    送醫之醫院向到場處理之警員自首，坦承為肇事之駕駛人，
    進而接受裁判，有臺南縣警察局道路交通事故肇事人自首情
    形紀錄表附卷可稽。按行為後法律有變更者，適用行為時之
    法律。但行為後之法律有利於行為人者，適用最有利於行為
    人之法律，刑法第2條第1項定有明文。刑法於94年2月2日修
    正公布，並於95年7月1日生效施行，本件被告犯罪及自首均
    在新刑法施行前，修正前之舊刑法第62條規定「對於未發覺
    之罪自首而受裁判者，減輕其刑。但有特別規定者，依其規
    定。」，採必減制；新刑法第62條規定「對於未發覺之罪自
    首而受裁判者，得減輕其刑。但有特別規定者，依其規定。
    」，採得減制。二者相比，以舊刑法第62條規定對被告較為
    有利，依刑法第2條第1項規定，自應適用修正前之舊刑法第
    62條前段規定，減輕其刑。審酌被告之品行（無犯罪前科）
    、生活狀況小康、智識教育程度為大學夜間部學生、其就本
    件車禍應負全部之肇事責任、因其肇事導致被害人死亡，被
    害人之家庭並因此天倫夢斷，其所生之危害非輕、被告事後
    已與被害人之家屬成立民事調解，有調解筆錄1份附卷可稽
    及其事後坦承犯行等一切情狀，爰量處如主文所示之刑，以
    示懲儆。
四、又如前所述，行為後法律有變更者，適用行為時之法律。但
    行為後之法律有利於行為人者，適用最有利於行為人之法律
    ，刑法第2條第1項定有明文。刑法第2條第1項所能處理之問
    題，僅限於行為可罰性之法律規範變更適用關係，對於非關
    乎可罰性之規定發生變更時，即無刑法第2條第1項所規定之
    新舊法比較適用問題。再者，是否適用緩刑之宣告，係以案
    件在裁判時為準，並非以行為人行為時為準，並非屬於可罰
    性之法律規範變更適用關係。本件被告犯罪在新刑法施行前
    ，緩刑之宣告，依最高法院95年5月23日95年度第8次刑事庭
    會議之決議，應適用新刑法第74條之規定。查被告前未曾受
    有期徒刑以上刑之宣告，有臺灣臺南地方法院檢察署刑案資
    料查註紀錄表、臺灣高等法院被告前案紀錄表在卷可憑，被
    告經此教訓後，應知所警惕，信無再犯之虞，本院因認所宣
    告之刑以暫不執行為適當，爰依刑法第74條第1項第1款規定
    ，併諭知緩刑3年，以勵自新。
據上論斷，應依刑事訴訟法第273條之1第1項、第299條第1項前
段，刑法第2條第1項、第276條第1項、第74條第1項第1款、修正
前刑法第62條前段，罰金罰鍰提高標準條例第1條前段，判決如
主文。
本案經檢察官甲○○到庭執行職務
中    華    民    國    95    年    11    月    16    日
                  刑事第一庭    法  官  林勝利
以上正本證明與原本無異。
如不服本判決，應於判決送達後10日內，向本院提出上訴狀。
                                書記官  陳金堂
中    華    民    國    95    年    11    月    16    日
附錄本案論罪科刑法條全文：
中華民國刑法第276條
因過失致人於死者，處2年以下有期徒刑、拘役或2千元以下罰金
。
從事業務之人，因業務上之過失犯前項之罪者，處5年以下有期
徒刑或拘役，得併科3千元以下罰金。


司法院資訊處製作；財團法人民間司法改革基金會備份。
